【裁判字號】    99,交聲,1883
【裁判日期】    991029
【裁判案由】    聲明異議
【裁判全文】
臺灣高雄地方法院交通事件裁定        99年度交聲字第1883號
原處分機關  交通部公路總局高雄區監理所
異  議  人  甲○○
即受處分人
上列異議人即受處分人因違反道路交通管理處罰條例案件，對於
交通部公路總局高雄區監理所民國99年6 月28日所為之裁決（原
處分案號：高監自裁字第裁80-N00000000號）聲明異議，本院裁
定如下：
    主  文
異議駁回。
    理  由
一、原處分意旨略以：異議人即受處分人甲○○於民國99年2 月
    4 日下午11時3 分許，駕駛車牌號碼TQ-8411 號自小客車（
    下稱系爭車輛），行經高雄縣茄萣鄉○○路265 號，因「駕
    駛執照吊扣期間駕駛汽車，且酒精濃度超過每公升0.55毫克
    之規定標準」，經高雄縣政府警察局湖內分局當場舉發，爰
    依道路交通管理處罰條例第35條第3 項、違反道路交通管理
    事件統一裁罰基準及處理細則第41條、第43條、第44條及第
    67 條 之規定，裁處異議人罰鍰新臺幣（下同）6 萬元及吊
    銷異議人聯結車職業駕駛執照，並依道路交通管理處罰條例
    第24 條 之規定，施以道路交通安全講習等語。
二、聲明異議意旨略以：異議人違規當時係駕駛自小客車，詎原
    處分機關竟吊銷異議人聯結車職業駕駛執照，因異議人係靠
    駕駛大貨車維持家庭生活經濟，爰聲明異議，請求撤銷原處
    分等語。
三、按汽車駕駛人，駕駛汽車經測試檢定酒精濃度超過規定標準
    者，處15,000元以上60,000元以下罰鍰，並當場移置保管該
    汽車及吊扣其駕駛執照1 年；汽車駕駛人經依第1 項規定吊
    扣駕駛執照，並於吊扣期間再有第1 項情形者，處新臺幣6
    萬元罰鍰，並當場移置保管該汽車及吊銷其駕駛執照；汽車
    駕駛人，有第35條第1 項規定之情形者，應接受道路交通安
    全講習，道路交通管理處罰條例第35條第1 項第1 款、第3
    項、第24條第1 項第2 款分別定有明文。次按小型車駕駛人
    吐氣所含酒精濃度超過每公升0.55毫克以上，於期限內繳納
    罰鍰或到案聽候裁決者，處罰鍰49,500元，違反道路交通管
    理事件統一裁罰基準表亦有規範。
四、經查：
  (一)異議人前於98年7 月15日下午3 時至4 時30分間，在高雄縣
    茄萣鄉○○○路旁涼亭飲用酒類，明知其已因服用酒類達不
    能安全駕駛動力交通工具之程度，仍於同日下午6 時許駕駛
    系爭車輛，於同日下午11時20分許，行經臺南縣永康市○○
    路○ 段與大灣東路交叉口時為警查獲，並測得其吐氣所含酒
    精濃度為每公升0.79毫克，臺南縣政府警察局永康分局遂對
    異議人當場舉發，經裁決所吊扣異議人聯結車職業駕駛執照
    1 年（期間為99年1 月13日至100 年1 月12日），異議人涉
    犯刑法第185 條之3 刑事案件部分，則經臺灣臺南地方法院
    以98年度交簡字第2520號判決處罰金6 萬元；異議人復於99
    年2 月4 日下午9 時許，在高雄縣湖內鄉某處飲用酒類達不
    能安全駕駛動力交通工具之程度，猶於同日下午10時許，駕
    駛系爭車輛行駛於道路，於同日下午11時3 分許，行經高雄
    縣茄萣鄉○○路○ 段265 號前為警攔檢，並測得其吐氣所含
    酒精濃度為每公升0.73毫克，超過0.55之規定標準，高雄縣
    政府警察局湖內分局乃對異議人當場舉發，經交通部公路總
    局高雄區監理所於99年6 月28日以異議人於駕駛執照吊扣期
    間駕駛汽車，且酒精濃度超過規定標準，裁處罰鍰6 萬元及
    吊銷駕駛執照，並應參加道路交通安全講習，而異議人涉犯
    刑法第185 條之3 刑事案件部分，另經本院於99年6 月7 日
    以99年度審交簡字第2129號判決處有期徒刑2 月確定等情，
    為異議人所不爭執，且有臺灣臺南地方法院檢察署檢察官98
    年度偵字第10767 號聲請簡易判決處刑書、臺灣臺南地方法
    院98年度交簡字第2520號簡易判決、臺灣高雄地方法院檢察
    署檢察官99年度偵字第7165號聲請簡易判決處刑書、本院99
    年度審交簡字第2129號簡易判決、高雄縣政府警察局高警交
    字第N00000000 號舉發違反道路交通管理事件通知單、酒精
    濃度檢測單、交通部公路總局高雄區監理所高監自裁字第裁
    80-N 00000000 號裁決書、異議人汽車駕照吊扣吊銷查詢資
    料、證號查詢汽車駕駛人資料、臺灣高等法院被告前案紀錄
    表各1 份在卷可稽（見院卷第6 至7 、9 至10、14至20 頁
    ），足認異議人前因駕駛系爭車輛經測試檢定酒精濃度超過
    規定標準而遭吊扣駕駛執照1 年，並於吊扣期間再因駕駛系
    爭車輛經測試檢定酒精濃度超過規定標準無訛。
  (二)違反道路交通管理處罰條例第35條第1項部分：
  1.按一行為同時觸犯刑事法律及違反行政法上義務規定者，依
    刑事法律處罰之，但其行為應處以其他種類行政罰或得沒入
    之物而未經法院宣告沒收者，亦得裁處之，行政罰法第26條
    第1 項規定甚明。參諸行政罰法第26條之立法理由，明確揭
    示：「一、行為同時觸犯刑事法律及違反行政法上義務規定
    時，由於刑罰與行政罰同屬對不法行為之制裁，而刑罰之懲
    罰作用較強，故依刑事法律處罰，即足資警惕時，實無一事
    二罰再處行政罰之必要。且刑事法律處罰，由法院依法定程
    序為之，較符合正當法律程序，應予優先適用。但罰鍰以外
    之沒入或其他種類行政罰，因兼具維護公共秩序之作用，為
    達行政目的，行政機關仍得併予裁處，故為第一項但書規定
    。」是在刑罰與行政罰之處罰目的相同且處罰手段相同之情
    形，若依刑事法律處罰，即足以警惕行為人，則無再對行為
    人處以行政罰或罰鍰之必要，但例外在沒入或其他種類行政
    罰，因兼具維護公共秩序之作用，為達行政目的，行政機關
    仍得對行為人併予裁處。
  2.本件異議人就99年2 月4 日酒後駕車行為，既於原處分機關
    裁處行政罰前，即經本院判處有期徒刑3 月確定，揆諸上開
    行政罰法第26條第1 項之規定，自不得再對異議人處以沒入
    或其他種類行政罰以外之行政罰。原處分機關據此認定異議
    人本件酒駕部分之行政罰罰鍰與刑事罰競合免繳，有交通部
    公路總局高雄區監理所高間自裁字第裁80-N00000000號違反
    道路交通管理事件裁決書上所蓋免繳戳章在卷可查（見院卷
    第6 頁），依上開說明，自無違誤。至原處分機關對異議人
    裁處應接受道路交通安全講習部分，為警告性之處分，依行
    政罰法第2 條第4 款，屬於其他種類之行政罰，依同法第26
    條第1 項但書之規定，亦得併予裁罰。
  (三)違反道路交通管理處罰條例第35條第3項部分：
  1.按94年12月14日修正，並自95年3 月1 日施行之道路交通管
    理處罰條例第68條規定，汽車駕駛人，因違反本條例及道路
    交通安全規則之規定，受吊銷駕駛執照處分時，吊銷其持有
    各級車類之駕駛執照。查其修正過程與修正條文，立法委員
    認為原條文「汽車駕駛人，因違反本條例及道路交通安全規
    則之規定，受吊扣或吊銷駕駛執照處分時，受吊扣或吊銷其
    持有各級車類之駕駛執照」將違法或違規駕駛人所持有各級
    車類之駕駛執照一併吊扣或吊銷，失之過酷，對於人民工作
    與生活影響過鉅，有違比例原則，經與交通部協商後，乃將
    其中「受吊扣處分者，吊扣其持有各級車類之駕駛執照」部
    分之規定刪除。是駕駛人違反道路交通管理處罰條例第35條
    第1 項第1 款之規定而受吊扣駕駛執照處分時，依修正後同
    法第68條規定並參照其修正意旨，應僅得吊扣違規或違法當
    時駕駛車類之駕駛執照。又雖酒醉駕車行為均製造法所不容
    許之風險，以風險製造之立場觀之，並不因駕駛車輛種類之
    不同，而有所差別。但從風險實現之觀點而言，酒醉駕駛車
    類之不同，其對於交通安全衍生之實害結果也有所差異，如
    駕駛人駕駛低一級之車類違反本條例之規定時，不論其所造
    成之實害結果，而一律吊扣駕駛人所持有之各類駕照，亦有
    違反相同事件相同處理，不同事件不同處理之平等原則（參
    照臺灣高等法院暨所屬法院97年法律座談會刑事類提案第40
    號研討結果、98年法律座談會刑事類提案第20號、第23號研
    討結果）。
  2.查異議人前於98年7 月15日，因駕駛屬於小型車之系爭車輛
    ，經測試檢定酒精濃度為每公升0.79毫克，超過規定標準，
    已如前述，依前開說明，原處分機關僅得吊扣異議人酒駕當
    時駕駛車類之駕駛執照（即小型車普通駕駛執照），不得吊
    扣異議人所領有之其他車類駕駛執照。詎原處分機關竟對異
    議人處以吊扣聯結車職業駕駛執照1 年之裁罰性處分，顯非
    適法。惟因行政處分除具有行政程序法第111 條所定行政處
    分當然無效之事由外，一經通知相對人即生效力，非經撤銷
    、廢止，其效力仍繼續存在，此即行政處分之存續力。查前
    開裁決所所為吊扣異議人聯結車職業駕駛執照之處分，並無
    行政程序法第11 條 所定重大明顯瑕疵之情事，異議人前復
    未對此聲明異議，經本院撤銷該行政處分或由原處分機關依
    職權撤銷該行政處分，對外自具有法律效力，不得以該處分
    違反上開法律規定為由，認為前揭吊扣駕駛執照之處分當然
    無效。
  3.嗣異議人復於吊扣期間（期間為99年1 月13日至100 年1 月
    12日）內之99年2 月4 日再為本件酒後駕車行為，依前揭道
    路交通管理處罰條例第35條第3 項之規定，原處分機關自應
    對異議人處以6 萬元罰鍰，並吊銷其駕駛執照。而按汽車駕
    駛人，因違反道路交通管理處罰條例及道路交通安全規則之
    規定，受吊銷駕駛執照處分時，吊銷其持有各級車類之駕駛
    執照；汽車駕駛人，曾依第35條第3 項前段規定吊銷駕駛執
    照者，3 年內不得考領駕駛執照，道路交通管理處罰條例第
    68條、第67條第2 項規定甚明。是縱原處分機關先前裁決吊
    扣異議人聯結車職業駕駛執照1 年之裁罰性處分容有違誤（
    即應吊扣異議人小型車普通駕駛執照，卻吊扣異議人聯結車
    職業駕駛執照），惟因該行政處分並無無效或業經撤銷之情
    事，且無論異議人先前係被吊扣何種種類之駕駛執照，依同
    條例第68條規定，均應吊銷其持有各級車類之駕駛執照（含
    聯結車職業駕駛執照在內），故原處分機關依法裁罰異議人
    6 萬元，並吊銷其聯結車職業駕駛執照及處分其3 年內不得
    再為考領，於法並無未合。異議人雖執前詞聲明異議，請求
    撤銷吊銷聯結車職業駕駛執照之處分云云，然考諸前揭法律
    規定之立法意旨係為確保公眾交通安全，避免酒後駕駛者一
    犯再犯，乃對再犯者加重處罰，又條文內容業已明定一定之
    處罰內容，並未賦予原處分機關或法院就處罰內容有何裁量
    餘地，自難依異議人所請，而免為吊銷其駕駛執照之處分。
  (四)綜上所述，異議人確有道路交通管理處罰條例第35條第3 項
    前段之駕照吊扣期間酒後駕車之違規情事，原處分機關裁罰
    異議人6 萬元罰鍰及吊銷其聯結車職業駕駛執照，並依同條
    例第67條第2 項規定，處分其3 年內不得再為考領，經核均
    屬適法。再聲明異議係一種司法救濟途徑，由法院審查異議
    人所涉之違規事實是否成立及原處分所適用之法條是否正確
    ，故於原處分違法時，法院應自為處分，就吊扣駕駛執照、
    接受道路交通安全講習等處罰效果，一併重新諭知（臺灣高
    等法院暨所屬法院98年度法律座談會第23號提案研討結果）
    。是異議人雖僅就原處分吊銷異議人聯結車職業駕駛執照部
    分向本院聲明異議，本院仍應就原處分裁處異議人應參加道
    路交通安全講習、罰鍰及免繳部分一併予以審理。從而，異
    議人聲明異議為無理由，應予駁回。
五、據上論斷，應依道路交通案件處理辦法第19條，裁定如主文
    。
中    華    民    國    99    年    10    月    29    日
                      交通法庭  法  官  吳佳樺
如不服本裁定，應於收受送達後5 日內向本院提出抗告狀。
以上正本證明與原本無異。
中    華    民    國    99    年    10    月    29    日
                                書記官  陳恩慈

司法院資訊處製作；財團法人民間司法改革基金會備份。
